【裁判字號】    97,上易,3107
【裁判日期】    980402
【裁判案由】    竊佔
【裁判全文】
臺灣高等法院刑事判決                97年度上易字第3107號
    上  訴  人  臺灣臺北地方法院檢察署檢察官
    被      告  甲○○
    被      告  丙○○
上列上訴人因被告竊佔案件，不服臺灣臺北地方法院97年度易字
第2334號，中華民國97年11月14日第一審判決（起訴案號：臺灣
臺北地方法院檢察署97年度偵字第14462 號），提起上訴，本院
判決如下：
    主  文
原判決撤銷。
丙○○共同意圖為自己不法之利益，而竊佔他人之不動產，處拘
役拾伍日，如易科罰金，以新臺幣壹仟元折算壹日，緩刑貳年。
甲○○公訴不受理。
    事  實
一、丙○○、甲○○ (已歿) 因原所賃屋居住之臺北市○○區○
    ○街2段11號8樓之19（下稱系爭房屋）業經法院拍賣，無處
    居住，竟共同意圖為自己不法之利益，自民國97年4 月初起
    ，將所有私人物品如衣櫥、鞋櫃等物，均擺放於臺北市○○
    區○○街2段11號8樓電梯口之住戶公共空間，並住宿於該公
    共空間內，而竊佔該處居住（範圍如卷附照片所示）。
二、案經乙○訴由臺灣臺北地方法院檢察署檢察官偵查起訴。
    理  由
壹、被告丙○○有罪部分
一、訊據被告丙○○對於上開將所有私人物品如衣櫥、鞋櫃等物
    ，均擺放於臺北市○○區○○街2段11號8樓電梯口之住戶公
    共空間，並住宿於該公共空間內之事實供認不諱。惟矢口否
    認有何竊佔犯行，辯稱：伊是被害人，一切都不知情，他們
    搬伊東西，都不讓伊進去整理，他們要搬也沒有通知伊，放
    置的地點也沒有通知伊，他們把東西放樓梯間，因為伊沒有
    錢，也沒有地方搬，所以才住那裡云云。經查：
(一)右揭事實業據告訴人乙○於偵查中指訴甚詳，復據證人乙○
    、黃雅萍於原審審判時到庭證述屬實 (見原審97年10月24日
    審判筆錄)， 而被告丙○○及甲○○對於個人物品如衣櫥、
    鞋櫃等物，均擺放於臺北市○○區○○街2段11號8樓電梯口
    之住戶公共空間，並住宿於該公共空間內之事實亦均供認不
    諱，復有被告佔用現場照片12張及台北市○○區○○街2 段
    11號之19建物登記謄本為證，被告有竊佔犯行甚明。
(二)系爭房屋原係李國書所有，自85年間起即由被告2 人居住，
    嗣該房屋經法院以不點交方式拍賣，由黃雅萍於97年2 月得
    標（同年4月14日移轉登記），黃雅萍於同年3月31日與被告
    甲○○簽立切結書，被告甲○○同意於同年4月7日前搬遷，
    惟屆期被告2 人仍未搬遷，黃雅萍乃於同年4月9日僱請貨運
    公司，在警員及大樓管理委員會人員見證下將被告2 人物品
    搬至屋外電梯口之公共空間等情，此據證人黃雅萍於原審具
    結證述明確，並經原審核閱系爭房屋拍賣執行卷宗相符（見
    原審96年度執字第10403 號卷），復有切結書、照片、臺北
    市○○區○○街2段11號8樓之19建物登記謄本在卷可稽，被
    告2 人之私人物品非由其等置放於上述公共空間，而該等物
    品搬出當時，現場尚有警員及管理委員會人員在場，被告二
    人於當時尚不構成竊佔之事實。
(三)惟被告甲○○原係獨自非法佔用臺北市○○街○段11號8樓之
    19之處所，後並邀被告丙○○遷入共同居住。嗣黃雅萍於97
    年4 月經法院不點交式拍賣程序合法取得該處所有權，並與
    被告甲○○簽署限期搬遷切結書，被告兩人屆期竟拒不搬遷
    ，黃雅萍始在警員及大樓管理員見證下將被告兩人物品搬出
    置於樓梯間。被告兩人固然未有親自搬動物品之行為，然上
    開物品之搬動係經被告兩人同意，而非在違反其意願下遭強
    制搬離。證人黃雅萍於原審到庭並明確證稱，伊原向被告 2
    人提議將渠等物品先行搬至伊所有之倉庫，然被告兩人堅決
    反對，被告丙○○並稱其子將會來協助搬走等語（見上開原
    審審判筆錄）。被告2 人既均同意將其物品先置於樓梯間，
    其後復拒絕搬移並逕自居住於該層樓公共空間之行為，顯已
    剝奪其他共有人之使用權。被告及甲○○於原審否認上開搬
    遷經其同意，並主張其對上開房屋合法所有權云云，然被告
    2人並非毫無智識，若自認具有合法權限，或不同意搬遷，
    要無可能會與黃雅萍簽署切結書。再者，被告2人之物品搬
    置於樓梯間時，固然有警員以該大樓管理員在場見證，然此
    等人員所見證者乃上開物品搬動之過程是否妥適，物品有無
    不當毀損等情，並非見證被告2 人有權居住於該樓梯間；大
    樓管理人員當時固然就被告物品置於該處之事實知情，但無
    法預知被告2人事後無理拒絕搬遷。被告2人屢經催告仍繼續
    以2 人之物品佔用公共走道，雙雙居住於該層樓公共空間，
    ，難謂無排他性使用而不當剝奪該層樓之共有人合法使用該
    公共空間之全部權利，其具有不法意圖甚為明確。故本件被
    告有竊佔之犯行甚明，其否認有竊佔犯行，實屬無據，犯行
    明確，應依法論科。
二、核被告丙○○所為，係犯刑法第320條第2項之罪。原審未察
    ，遽為被告丙○○無罪之判決，即有未洽。檢察官上訴指摘
    原判決不當，為有理由，應由本院予以撤銷改判。爰審酌被
    告無不良前科，本件犯罪之動機、目的、方法、犯罪所生損
    害尚輕，其後已搬離該地，態度尚稱良好等一切情狀，爰量
    處如主文所示之刑，並諭知易科罰金之折算標準。未查被告
    受有期徒刑以上刑之宣告，且其年紀已大，本件為偶發初犯
    ，認其經此科刑教訓，當知警惕，信無再犯之虞，所科之刑
    以暫不執行為適當，併諭知緩刑2 年，以勵自新。
貳、被告甲○○公訴不受理部分：
一、公訴意旨認以：被告甲○○與丙○○因原所賃屋居住之臺北
    市○○區○○街2段11號8樓之19（下稱系爭房屋）業經法院
    拍賣，無處居住，竟共同意圖為自己不法之利益，自民國97
    年4 月初起，將所有私人物品如衣櫥、鞋櫃等物，均擺放於
    臺北市○○區○○街2段11號8樓電梯口之住戶公共空間，並
    住宿於該公共空間內，而竊佔該處居住（範圍如卷附照片所
    示），因認被告甲○○涉犯竊佔罪行。
二、按被告死亡者，應諭知不受理之判決，並得不經言詞辯論逕
    行判決，刑事訴訟法第303條第5款、第307 條分別定有明文
    。
三、經查：本案經臺灣臺北地方法院於97年11月14日以97年度易
    字第2334號判處被告甲○○無罪，檢察官不服判決提起上訴
    後，被告嗣於98年2月2日死亡，此有被告個人基本資料查詢
    表1 份在卷可稽，原審未及審酌而為實體有罪之判決，依前
    揭說明，自應由本院將原判決撤銷，並依上開規定，不經言
    詞辯論，逕諭知公訴不受理之判決。
據上論斷，應依刑事訴訟法第369條第1項前段、第364條、第299
條第1項前段、第307條、第303條第5款，刑法第28條、第320 條
第2項、第41條第1項前段、刑法施行法第1條之1第1項、第2項前
段，刑法第74條第1項第1款，判決如主文。
本案經檢察官邱美育到庭執行職務。
中    華    民    國    98    年    4     月    2     日
            刑事第四庭    審判長法  官  陳筱珮
                                法  官  鄭水銓
                                法  官  周煙平
以上正本證明與原本無異。
不得上訴。
                                書記官  陳秋雄
中    華    民    國    98    年    4     月    3     日
附錄：本案論罪科刑法條
中華民國刑法第320條第2項（竊佔罪）
意圖為自己或第三人不法之利益，而竊佔他人之不動產者，依前
項之規定處斷。


司法院資訊處製作；財團法人民間司法改革基金會備份。
